【裁判字號】    89,基簡,67
【裁判日期】    890310
【裁判案由】    返還房屋等
【裁判全文】
臺灣基隆地方法院宣示判決筆錄  八十九年度基簡字第六十七號
    原      告  乙○○
    訴訟代理人  甲○○
                丁○○
    被      告  丙○○
右當事人間八十九年度基簡字第六十七號返還房屋等事件於中華民國八十九年三月十
日下午四時在本院民事第七法庭公開宣示判決如左：
              法      官  黃麟倫
              法院書記官  劉珍珍
              通      譯  黃文玲
朗讀案由兩造均未到
法官朗讀主文宣示判決，並諭知將判決主文、所裁判之訴訟標的及其理由要領，記載
於後：
主    文：被告應將坐落基隆市○○區○○街一七七巷一六三號房屋遷讓返還予原告
          。
          被告應給付原告新臺幣玖萬陸仟捌佰貳拾捌元及自八十九年二月十七日起
          至清償日止按年息百分之五計算之利息。並自八十九年二月五日起至返還
          房屋之日止，按月給付原告新台幣陸仟元。
          原告其餘之訴駁回。
          訴訟費用，由被告負擔。
          本判決第一、二項於原告各以新台幣壹萬捌仟元及萬貳仟元供擔保後得
          予假執行。
          原告其餘假執行之聲請駁回。
原告訴之聲明：
          被告應將坐落基隆市○○區○○街一七七巷一六三號房屋遷讓返還予原告
          。
          被告應給付原告新台幣十二萬六千元，及自起訴狀繕本送達翌日起至清償
          日止，按年息百分之五計算之利息。並自八十九年二月五日起至返還房屋
          之日止，按月給付原告新台幣陸仟元。
          訴訟費用由被告負擔。
          原告願供擔保請求宣告假執行。
訴訟標的：返還房屋等請求權
理由要領：一、原告起訴主張坐落基隆市○○區○○街一七七巷一六三號房屋，係原
              告於民國八十五年九月十九日，以新台幣二十萬元之價格，向訴外人
              周林玉花買受，原告自八十六年十一月五日起將系爭房屋出租予訴外
              人羅游美雲，每月租金六千元。而被告於八十六年間，以系爭房屋為
              伊所有為由，對原告起訴請求返還系爭房屋，並請求賠償及假執行，
              第一審被告勝訴（本院八十七年度基簡字第七三號），被告並旋即持
              第一審判決向本院民事執行處聲請假執行（八十七年度民執字第一六
              七三號），最後系爭房屋於八十七年九月八日，經強制遷讓交付予被
              告。嗣原告不服前開判決，提起上訴，經第二審判決（八十七年度簡
              上字第二七號）以系爭房屋所有權應係訴外人葉進經原始取得，其於
              生前贈與周林玉花，周林玉花再出賣予原告，被告依民法第七百六十
              七條訴請原告返還房屋，於法無據，而將第一審判決廢棄，並駁回被
              告之訴及假執行之聲請，案經確定，但被告仍佔用系爭屋迄今，拒不
              返還。而按法院廢棄或變更宣告假執行之本案判決者，應依被告之聲
              明，將其因假執行或因免假執行所為給付及所受損害於判決內命原告
              返還及賠償，被告不聲明者，應告以得為聲明，民事訴訟法第三百九
              十五條第二項定有明文。而上開規定，兼具實體法之性質，被告於訴
              訟中固得據以請求，即於原告受敗訴判決確定後，另行起訴請求，亦
              無不可，此亦有最高法院七十三年度台上字第五九號判例可參。原告
              爰依上開規定及民法不當得利之規定，請求被告遷讓返還系爭房屋。
              又原告將系爭房屋出租與訴外人羅游美雲，租期一年（自八十六年十
              一月五日起至八十七年十一月四日），租金每月六千元，此係依已定
              之計劃原告可得之利益，但因被告不當之訴訟並執行，造成羅游美雲
              於八十七年五月五日即終止租約，又原告更於八十七年七月因執行失
              去對系爭房屋之占有，故原告自八十七年五月六日起，迄八十七年十
              一月四日止，共損失六個月租金三萬六千元，又自八十七年十一月五
              日起迄今共十五個月（計至八十九年二月四日），被告因占用系爭房
              屋，原告無法出租獲利，然被告卻無故能使用系爭房屋，獲有相當於
              每月租金六千元，共計十二萬六千元之利益，原告自得本於民事訴訟
              法第三百九十五條第二項及不當得利之規定，請求被告賠償。而被告
              則以該房屋確係被告所有，且房子被告亦未進住，並無賠償原告之義
              務等語置辯。
          二、原告主張被告前對其提起返還房屋之訴，於第一審判決被告勝訴並宣
              告假執行，嗣被告並於八十七年九月八日以該第一審判決強制執行遷
              讓予被告，惟原告上訴後，經撤銷改判被告之訴及假執行之聲請均駁
              回，並已確定之事實，有原告提出本院八十七年度基簡字第七三號、
              八十七年度簡上字第二七號、八十七年七月二十三日基院政民執清字
              一六七三字第三○六二四號函為證，並為被告所不爭執，且經調閱上
              開案卷屬實，自堪認定。而被告雖仍抗辯系爭房屋係其所有，惟查前
              開確定判決理由業已認定系爭違章建築房屋係訴外人葉進經所原始取
              得，並於生前贈與周林玉花，嗣周林玉花又將之價賣與原告，原告自
              己取得事實上處分權。其就該重要爭點之認定並無顯然違背法令之情
              形，而被告並未提出任何新訴訟資料，足以推翻原判斷，則被告徒於
              本訴為相反之主張，顯然有違民事訴訟法上之誠信原則（最高法院八
              八年度台上字第五五七號判決參照），自非可採。
          三、按法院廢棄或變更宣告假執行之本案判決者，應依被告之聲明，將其
              因假執行或因免假執行所為給付及所受損害於判決內命原告返還及賠
              償，被告不聲明者，應告以得為聲明，民事訴訟法第三百九十五條第
              二項定有明文。且執行宣告假執行之裁判與執行確定判決無異，嗣後
              該裁判如有變更，債務人除依前述民事訴訟法第三百九十五條第二項
              規定，請求返還其所為之給付及所受之損害，並得另行起訴請求之，
              司法院院解字第三○四六號解釋亦言之甚明。則本件原告既因假執行
              而經強制交付系爭房屋與被告，請求被告返還其因假執行所交付之系
              爭房屋，自屬有理由。
          四、又原告主張其原將系爭房屋出租，租期自八十六年十一月五日起至八
              十七年十一月四日止，原有租金每月六千元之事實，亦提出房屋租賃
              契約書一份為證，自堪認定，而該房屋既係因被告所為假執行致於租
              期屆滿前經強制遷讓無法出租取得租金，自屬損害其依已定計劃所得
              預期之利益，而自租期屆滿後迄遷讓時止，亦使原告無法使用系爭房
              屋，而損失每月相當於租金之損害，則原告就此部分損害部分，除八
              十七年五月五日起至八十七年九月七日止部分，雖租約終止，惟原告
              仍然自己使用該房屋，受有利益，其此部分金額及法定利息之請求為
              無理由外，其餘自八十七年九月八日起至起訴前到期之八十九年二月
              四日止相當租金之損失九萬六千八百二十八元及此部分自起訴狀繕本
              送達翌日八十九年二月十七日起至清償日止之法定利息，以及自八十
              九年二月五日起至返還房屋之日止相當於租金每月六千元之損害部分
              並無不合，應予准許。
          五、原告陳明願供擔保請求宣告假執行，就其勝訴部分並無不合，應酌定
              相當金額准許之，至原告敗訴部分，假執行之聲請無所依附，併予駁
              回。
中      華      民      國    八十九    年      三      月      十      日
~B臺灣基隆地方法院基隆簡易庭
~B        法院書記官  劉珍珍
~B        法      官  黃麟倫
右為正本係照原本作成。
本筆錄正本之送達，與判決正本之送達，有同一效力。
對於本件判決如有不服，應於收受送達後二十日內向本院提出上訴書狀，上訴於本院
合議庭，並按他造當事人之人數附具繕本。
中      華      民      國    八十九    年      三      月      十六    日
~B        法院書記官  劉珍珍


司法院資訊處製作；財團法人民間司法改革基金會備份。
